---
title: "RESOLUCION"
author: "Grupo_05"
date: "27/7/2021"
output: github_document
---

```{r message=FALSE, warning=FALSE}
library(tidyverse)
library(hydroGOF)
library(pacman)
```

## PARTE 1 

**1) Se tiene una variable x (no necesariamente temperatura) que depende de la 
elevación. Se sabe que entre los 1000 y 3000 metros, esta variable se ve 
reducido en 2 unidades cada 500 metros. Entre los 3000 y 4000metros, varía 
en 0.5 unidades, y a una altitud mayor, su valor es constante. Cree una función 
que permitaobtener el valor de esta variable, ́unicamente con el dato de la
elevacióon** 

**El valor de la variable x a 1000 metros es de 81.4 unidades**

```{r}
#Donde x es la altura
x <- 5000
y <- ((-0.004*x) + 85.4)
z <- ((-0.001*x) + 72.9)
m <- 72.4
if (1000 <= x & x <= 3000) {
 cat("El valor de la variable x es", y)
} else if (3000 < x & x <= 4000) {
  cat("El valor de la variable x es", z)
} else {
   cat("El valor de la variable x es", m)
}
```



## PARTE 2
**Primero que nada leeremos la data**

```{r}
parametros <- as_tibble(read.csv("mods_clima_uh.csv"))

```

**a) Calcular la precipitación acumulada anual (Valores observados) 
para la cuenca asignada**

```{r}
cuenca_tumbes_obs <- parametros %>% 
   dplyr::filter( uh_name == "Cuenca Tumbes" & bh_esc == "Observado" )%>% 
  group_by(uh_name) %>% summarize( pp_acumulada = sum(bh_pc))

```

**b) Calcular el porcentaje de sesgo (%, PBIAS) de los escenarios climáticos (ACCESS, HADGEM2, MPI) respecto a los datos observados para cada mes 
(enero - diciembre) de cada variable, para la cuenca asignada**

*Primero filtramos los datos y seleccionamos el parametro con el que
   trabajaremos, el cual es la precipitación mensual (bh_pc)*
```{r}
ppobs <- dplyr::filter(parametros, bh_esc == "Observado" & 
                         uh_name == "Cuenca Tumbes") 
mod_Aces <- dplyr::filter(parametros, bh_esc == "ACCESS 1.0" &
                          uh_name == "Cuenca Tumbes") 
mod_Had <- dplyr::filter(parametros, bh_esc == "HadGEM2-ES" & 
                           uh_name == "Cuenca Tumbes") 
         
mod_MPI<- dplyr::filter(parametros, bh_esc == "MPI-ESM-LR" & 
                          uh_name == "Cuenca Tumbes") 
```

*ahora aplicamos la función "pbias" el cual esta el la libreria "hydroGOF" 
para tener los valores de sesgo y por ultimo unimos para que no se repitan los
valores*

*Aplicamos sesgo para la precipitacion*
```{r}
(sesgo_pp <- parametros %>% 
  transmute(bias_Aces = pbias(mod_Aces$bh_pc, ppobs$bh_pc),
            bias_Had = pbias(mod_Had$bh_pc, ppobs$bh_pc),
            bias_MPI = pbias(mod_MPI$bh_pc, ppobs$bh_pc)) %>% unique())
```

*Aplicamos sesgo para la evapotranspiracion real*
```{r}
(sesgo_evap <- parametros %>% 
  transmute(bias_Aces = pbias(mod_Aces$bh_er, ppobs$bh_er),
            bias_Had = pbias(mod_Had$bh_er, ppobs$bh_er),
            bias_MPI = pbias(mod_MPI$bh_er, ppobs$bh_er)) %>% unique())
```

*Aplicamos sesgo para el rendimiento hídrico*
```{r}
(sesgo_rhidrico <- parametros %>% 
  transmute(bias_Aces = pbias(mod_Aces$bh_rh, ppobs$bh_rh),
            bias_Had = pbias(mod_Had$bh_rh, ppobs$bh_rh),
            bias_MPI = pbias(mod_MPI$bh_rh, ppobs$bh_rh)) %>% unique())
```

*Aplicamos sesgo para el caudal*
```{r}
(sesgo_caudal <- parametros %>% 
  transmute(bias_Aces = pbias(mod_Aces$bh_qd, ppobs$bh_qd),
            bias_Had = pbias(mod_Had$bh_qd, ppobs$bh_qd),
            bias_MPI = pbias(mod_MPI$bh_qd, ppobs$bh_qd)) %>% unique())
```


**c) De la pregunta anterior, ¿Cual es el escenario climático más preciso? 
Fundamente su respuesta.**


