---
title: "RESOLUCION"
author: "Grupo_05"
date: "27/7/2021"
output: github_document
---

```{r message=FALSE, warning=FALSE}
library(tidyverse)
library(hydroGOF)
library(pacman)
```

## PARTE 1 

**1) Se tiene una variable x (no necesariamente temperatura) que depende de la 
elevación. Se sabe que entre los 1000 y 3000 metros, esta variable se ve 
reducido en 2 unidades cada 500 metros. Entre los 3000 y 4000metros, varía 
en 0.5 unidades, y a una altitud mayor, su valor es constante. Cree una función 
que permitaobtener el valor de esta variable, ́unicamente con el dato de la
elevacióon** 

**El valor de la variable x a 1000 metros es de 81.4 unidades**

```{r}
#Donde i es la altura
x <- 5000
y <- ((-0.004*x) + 85.4)
z <- ((-0.001*x) + 72.9)
m <- 72.4
if (1000 <= x & x <= 3000) {
 cat("El valor de la variable x es", y)
} else if (3000 < x & x <= 4000) {
  cat("El valor de la variable x es", z)
} else {
   cat("El valor de la variable x es", m)
}
```



## PARTE 2

**Calcular la precipitación acumulada anual (Valores observados) 
para la cuenca asignada**
```{r}
parametros <- as_tibble(read.csv("mods_clima_uh.csv")) 
```



**b) Calcular el porcentaje de sesgo (%, PBIAS) de los escenarios climáticos (ACCESS, HADGEM2, MPI) respecto a los datos observados para cada mes 
(enero - diciembre) de cada variable, para la cuenca asignada**

*Primero filtramos los datos y seleccionamos el parametro con el que
   trabajaremos, el cual es la precipitación mensual (bh_pc)*
```{r}
ppobs <- dplyr::filter(parametros, bh_esc == "Observado") %>% 
         select(bh_pc)
mod_Aces <- dplyr::filter(parametros, bh_esc == "ACCESS 1.0") %>% 
         select(bh_pc)
mod_Had <- dplyr::filter(parametros, bh_esc == "HadGEM2-ES") %>% 
         select(bh_pc)
mod_MPI<- dplyr::filter(parametros, bh_esc == "MPI-ESM-LR") %>% 
         select(bh_pc)
```

*ahora aplicamos la función "pbias" el cual esta el la libreria "hydroGOF" 
para tener los valores de sesgo y por ultimo unimos para que no se repitan los
valores*

```{r}
sesgo <- parametros %>% 
  transmute (bias_Aces = pbias(ppobs, mod_Aces),
            bias_Had = pbias(ppobs, mod_Had),
            bias_MPI = pbias(ppobs, mod_MPI)) %>% 
  unique()
```

