---
title: "RESOLUCION"
author: "Grupo_05"
date: "27/7/2021"
output: github_document
---

**INTEGRANTES DEL GRUPO 05**

*BACA QUIÑONEZ, Pedro (17160038)*

*COSIOS LEONA, Jose (17160182)*

*ESQUIVEL GUILLERMO, Antoni (17160183)*

*GARRO DOROTEO, Jamir (17160185)*

*RIVERA REAÑO, Ricardo (17160037)*





**IMPORTANTE:**
*Cargar las librerias*

```{r message = FALSE, warning=FALSE}
library(tidyverse)
library(hydroGOF)
library(pacman)
```

## PARTE 1 

**1) Se tiene una variable x (no necesariamente temperatura) que depende de la 
elevación. Se sabe que entre los 1000 y 3000 metros, esta variable se ve 
reducido en 2 unidades cada 500 metros. Entre los 3000 y 4000metros, varía 
en 0.5 unidades, y a una altitud mayor, su valor es constante. Cree una función 
que permitaobtener el valor de esta variable, ́unicamente con el dato de la
elevación** 

**El valor de la variable x a 1000 metros es de 81.4 unidades**

```{r}
#Donde i es la altura
i <- 5000
y <- ((-0.004*i) + 85.4)
z <- ((-0.001*i) + 72.9)
m <- 72.4
if (1000 <= i & i <= 3000) {
 cat("El valor de la variable x es", y)
} else if (3000 < i & i <= 4000) {
  cat("El valor de la variable x es", z)
} else {
   cat("El valor de la variable x es", m)
}
```

**2)Resolver el siguiente sistema de ecuaciones.**

```{r}
(matriz<- matrix(c(3,2,-2,2,-1,3,1,4,2), nrow = 3 , byrow = T))
 sol_matriz <- c(0,9,-4)
(solve(matriz,sol_matriz))
```
```{r}
respuestas <- solve(matriz,sol_matriz)
names(respuestas) <- c("x","y","z")
respuestas
```


## PARTE 2
**Primero que nada leeremos la data**

```{r}
parametros <- as_tibble(read.csv("mods_clima_uh.csv"))
```


**a) Calcular la precipitación acumulada anual (Valores observados) 
para la cuenca asignada**

```{r}
(cuenca_tumbes_obs <- parametros %>%
    dplyr::filter(uh_name == "Cuenca Tumbes" & bh_esc == "Observado" ) %>%
    group_by(uh_name) %>% 
    summarize( pp_acumulada = sum(bh_pc)))
```


**b) Calcular el porcentaje de sesgo (%, PBIAS) de los escenarios climáticos 
(ACCESS, HADGEM2, MPI) respecto a los datos observados para cada mes 
(enero - diciembre) de cada variable, para la cuenca asignada**

*Primero filtramos los datos y seleccionamos el parametro con el que
trabajaremos, el cual es la precipitación mensual (bh_pc)*
```{r}
ppobs <- dplyr::filter(parametros, bh_esc == "Observado" & 
                         uh_name == "Cuenca Tumbes") 
mod_Aces <- dplyr::filter(parametros, bh_esc == "ACCESS 1.0" &
                          uh_name == "Cuenca Tumbes") 
mod_Had <- dplyr::filter(parametros, bh_esc == "HadGEM2-ES" & 
                           uh_name == "Cuenca Tumbes") 
         
mod_MPI<- dplyr::filter(parametros, bh_esc == "MPI-ESM-LR" & 
                          uh_name == "Cuenca Tumbes") 
```

*Ahora aplicamos la función "pbias" el cual esta el la libreria "hydroGOF" 
para tener los valores de sesgo y por ultimo unimos para que no se repitan los
valores*

*Aplicamos sesgo para la precipitacion*
```{r}
(sesgo_pp <- parametros %>% 
  transmute(bias_Aces = pbias(mod_Aces$bh_pc, ppobs$bh_pc),
            bias_Had = pbias(mod_Had$bh_pc, ppobs$bh_pc),
            bias_MPI = pbias(mod_MPI$bh_pc, ppobs$bh_pc)) %>% unique())
```

*Aplicamos sesgo para la evapotranspiracion real*
```{r}
(sesgo_evap <- parametros %>% 
  transmute(bias_Aces = pbias(mod_Aces$bh_er, ppobs$bh_er),
            bias_Had = pbias(mod_Had$bh_er, ppobs$bh_er),
            bias_MPI = pbias(mod_MPI$bh_er, ppobs$bh_er)) %>% unique())
```

*Aplicamos sesgo para el rendimiento hídrico*
```{r}
(sesgo_rhidrico <- parametros %>% 
  transmute(bias_Aces = pbias(mod_Aces$bh_rh, ppobs$bh_rh),
            bias_Had = pbias(mod_Had$bh_rh, ppobs$bh_rh),
            bias_MPI = pbias(mod_MPI$bh_rh, ppobs$bh_rh)) %>% unique())
```

*Aplicamos sesgo para el caudal*
```{r}
(sesgo_caudal <- parametros %>% 
  transmute(bias_Aces = pbias(mod_Aces$bh_qd, ppobs$bh_qd),
            bias_Had = pbias(mod_Had$bh_qd, ppobs$bh_qd),
            bias_MPI = pbias(mod_MPI$bh_qd, ppobs$bh_qd)) %>% unique())
```


**c) De la pregunta anterior, ¿Cual es el escenario climático más preciso? 
Fundamente su respuesta.**

```{r}
as_tibble(sesgo_caudal, sesgo_evap, sesgo_pp, sesgo_rhidrico)
```

**d) Graficar, con ggplot2, la precipitaci´on (enero a diciembre) observada y modelos climaticos.**

```{r}
(observado <- parametros %>% 
    dplyr::filter( uh_name == "Cuenca Tumbes" & bh_esc == "Observado") %>% 
  mutate( meses = as.Date(sprintf("2000-%s-01", bh_month)))%>% 
    dplyr::select(bh_pc,meses) %>% rename(ppobsr = bh_pc))
```

```{r}
(ACCESS <- parametros %>%
  dplyr::filter( uh_name == "Cuenca Tumbes" & bh_esc == "ACCESS 1.0" ) %>%
  dplyr::select(bh_pc) %>% rename(ppacces = bh_pc))
```

```{r}
(MPI <- parametros %>% 
  dplyr::filter( uh_name == "Cuenca Tumbes" & bh_esc == "MPI-ESM-LR" ) %>%
  dplyr::select(bh_pc) %>% rename(ppmpi = bh_pc))
```

```{r}
(HadGEM2 <- parametros %>% 
  dplyr::filter( uh_name == "Cuenca Tumbes" & bh_esc == "HadGEM2-ES" ) %>%
  dplyr::select(bh_pc) %>% rename(pphad = bh_pc))
```

```{r}
(observ_modelos <- data.frame(ACCESS, MPI ,HadGEM2,observado) %>% as_tibble())
```

```{r}
ggplot(observ_modelos, aes(x=meses)) +
  geom_line(aes(y=ppobsr, color = "Observado"))+
  geom_point(aes(y=ppobsr, color = "Observado"))+
  geom_line(aes(y=ppacces, color = "Access"))+
  geom_point(aes(y=ppacces, color = "Access"))+
  geom_line(aes(y=pphad, color = "HADGEM2"))+
  geom_point(aes(y=pphad, color = "HADGEM2"))+
  geom_line(aes(y=ppmpi, color = "MPI"))+
  geom_point(aes(y=ppmpi, color = "MPI"))+
  labs(x = "Meses",
       y = "Pp")+
  scale_colour_manual("",
                      breaks = c("Access","HADGEM2","MPI","Observado"),
                      values = c("red","green","orange","blue"))+
  theme(axis.title.x = element_text(face = "bold"),
        axis.title.y = element_text(face = "bold"))
```

## PARTE 3
*Previamente se realizó la conversión de los valores de -99.9 a N.A*
```{r message=FALSE}
head(datos_temperatura <- read_csv("temperatureDataset.csv") %>%
    dplyr::select(DATE,qc00000804) %>%
    mutate(DATE = as.Date (DATE,format = "%d/%m/%Y")) %>%
    rename(Temperaturas =qc00000804) %>%
    arrange(DATE) %>%
    mutate(Temperaturas = ifelse(Temperaturas == -99.9, NA, Temperaturas))
    ) 
```
*Luego se verificó que el rango de datos esté completo*

```{r}
seq(as.Date("1928-11-02"), as.Date("2015-10-31"), by = "day") %>%
  length()
tail(datos_temperatura)
```

**a). Determine la cantidad de missing values para los años hidrológicos
Sep1983-Agos1984 y Sep1997-Agos1998.**

```{r}
(missing_values1 <- 
   sum(is.na(dplyr::filter(datos_temperatura, DATE >= "1983-09-01" &
                             DATE <= "1984-08-31" )$Temperaturas)))
```

```{r}
(missing_value2 <- 
   sum(is.na(dplyr::filter(datos_temperatura, DATE >= "1997-09-01" &
                             DATE <= "1998-08-31" )$Temperaturas)))
```

**b). Calcule la serie de tiempo de temperatura mensual (si el de días con 
missing values, en un mes, supera el 5%, la temperatura mensual será considerado
como un NA). Además, identifique visualmente, posibles valores atípicos y
describa una posible causa**

```{r}
(Temperatura_mensual <- 
  datos_temperatura %>%
  group_by(DATE = str_sub(DATE,1 , 7)) %>%
  mutate(
    missval = sum(is.na(Temperaturas))*100/n()
  ) %>%
  summarise(
    Temperaturas = mean(Temperaturas, na.rm = T),
    missval = unique(missval)
  )  %>%
  mutate(
    Temperaturas = ifelse(missval >= 5, NA, Temperaturas),
    DATE = as.Date(sprintf("%1$s-01",DATE)),
    month=str_sub(DATE,6,7)
  ))
```

**c). Determine la cantidad de missing values de la serie de tiempo a paso
mensual para los años 2005 y 2010.**

```{r}
(NA_mensual1<- 
   sum(is.na(dplyr::filter(Temperatura_mensual, DATE >= "2005-01-01" & 
                             DATE <= "2005-12-01") $Temperaturas)))
```

```{r}
(NA_mensual2<- 
   sum(is.na(dplyr::filter(Temperatura_mensual, DATE >= "2006-01-01" & 
                             DATE <= "2006-12-01") $Temperaturas)))
```
**d).Crea una funcion que calcule, a partir de los datos de temperatura mensual, la climatologia(Ene-Dic). Obtener la climatologia para los periodos 1980-1995 y 1996-2010. Plotear los resultados en una sola grafica para describir sus diferencias y/o similitudes (entre climatologias).**

*Filtramos para el periodo 1980-1995*
```{r}
periodo_1 <- datos_temperatura %>% 
  filter(DATE >= "1980-01-01" & DATE < "1995-12-31")%>%
  group_by(DATE) %>% summarise(temp_media = mean(Temperaturas, na.rm = TRUE),periodo = "1980-1995")%>%
  mutate(DATE = as.Date(sprintf("%1$s-01",DATE)),month=str_sub(DATE,6,7))
```

*Filtramos para el periodo 1996-2010*
```{r}
periodo_2 <- datos_temperatura %>% 
  filter(DATE >= "1996-01-01" & DATE < "2010-12-31")%>%
  group_by(DATE) %>% summarise(temp_media = mean(Temperaturas, na.rm = TRUE),periodo = "1996-2010")%>%
  mutate(DATE = as.Date(sprintf("%1$s-01",DATE)),month=str_sub(DATE,6,7))
```

*Agrupamos las variables*

```{r}
periodo_total <- rbind(periodo_1,periodo_2)
```

*Ploteamos*

```{r warning=FALSE}
ggplot(periodo_total, aes(x=month, y=temp_media, color = periodo))+
  geom_bar(stat = "identity", fill = "#5F9EA0")+
  theme_bw() +
  scale_x_discrete(
    labels = month.abb)+
  labs(y = "Temperatura", x = "Meses"
  )+
  ggtitle("Climatología (Ene-Dic) para los periodos de 1980-1995 y 1996-2010")+
  theme(plot.title = element_text(vjust =2, hjust = 0.5))

```

**e).Plotear (boxplot) la variabilidad de los valores mensuales (Ene-Dic) para el perıodo 1980-2013 y describirlo correctamente**

*Filtramos para el periodo 1980-2013*

```{r}
periodo_3 <- datos_temperatura%>%
  dplyr::filter(DATE >= "1980-01-01" & DATE < "2013-12-31")%>%
  group_by(DATE) %>% summarise(temp_media = mean(Temperaturas, na.rm = TRUE),periodo = "1980-2013")%>%
  mutate(DATE = as.Date(sprintf("%1$s-01",DATE)),month=str_sub(DATE,6,7))
```

*Ploteamos*

```{r warning=FALSE}
ggplot(periodo_3, aes(month, temp_media)) +
  geom_boxplot(fill = "#2297E6") +
  theme_bw() +
  scale_x_discrete(
    labels = month.abb
  ) +
  ggtitle("Variabilidad de la temperatura mensual, Periodo 1980-2013")+
  theme(plot.title = element_text(vjust =2, hjust = 0.5))+
  labs(y="Temperatura (°C)", x="Meses") +
  theme(axis.title.y = element_text(vjust = 2.5))
```




